臺灣桃園地方法院刑事判決　　　　　　　 96年度訴字第485號
聲　請　人　臺灣桃園地方法院檢察署檢察官
被　　　告　丙○○
　　　　　　　　　　國民
指定辯護人　本院公設辯護人林銘宏
上列被告因犯搶奪等案件，經檢察官提起公訴（96年度偵字第
3858號），本院判決如下：
    主  文
丙○○如附表二所示之罪，分別處如附表二所示之刑，扣案安全
帽壹頂、機車鑰匙壹支，均沒收。應執行有期徒刑肆年，扣案安
全帽壹頂、機車鑰匙壹支，均沒收。。
    事 實 及理由
一、犯罪事實：
　(一)丙○○意圖為自己不法之所有，於民國九十六年二月二日凌
  　晨四時許（發現失竊時間為五時三十分），在桃園縣中壢市
    ○○○街三七號對面早餐店前，以自備之鑰匙，竊取潘俊丹
    所有戊○○持用，停放於道路旁之ISS －481 號重型機車，
    得手後供自己騎乘使用。丙○○復於附表一所示之時、地，
    頭戴全罩式安全帽騎乘前述竊得之機車為工具，利用如附表
    一所示之被害人不注意之際，騎乘機車自後方搶奪如附表一
    所示之財物，得手後供自己花用。其中於附表一編號五之時
    、地，搶奪甲○○之手提包同時，另致甲○○受有左肩、肘
    、腕部拉傷及手掌瘀血之傷害。嗣於同年月四日下午四時五
    分許，在桃園縣龍潭鄉○○路與龍元路口為警查獲，並扣得
    作案時所戴之安全帽一頂、機車鑰匙一支、贓款新台幣一千
    二百一十二元；另扣得與本案無關之海洛因注射針筒四支、
    殘渣袋三個、橡皮管及吸管各一條、日幣三千元。
　(二)案經被害人甲○○訴請及桃園縣政府警察局龍潭分局報請臺
  　灣桃園地方法院檢察署檢察官偵查起訴。
二、證據：
　(一)被告丙○○於本院審理中之自白，及與之相符之警詢、偵查
  　訊問筆錄。
　(二)證人即被害人戊○○、己○○、乙○○、庚○○、丁○○、
  　甲○○之警詢筆錄。
　(三)贓物認領保管單、被害人甲○○之診斷證明書、監視器翻拍
  　照片、ISS －481 號機車籍資料、車籍作業系統查詢認可資
    料被害人己○○診斷證明書、現場模擬及機車照片二十張、
    搜索扣押筆錄 (鑰匙、新台幣)。
　(四)扣案安全帽一頂、機車鑰匙一支，及贓款新台幣一千二百一
  　十二元等物。
三、本件經檢察官與被告於審判外達成協商之合意且被告已認罪
    ，其合意內容為：被告所犯竊盜犯行願受科刑範圍為有期徒
    刑四月；搶奪未遂部分願受科刑範圍為有期徒刑八月；搶奪
    既遂部分（共四次）願受科刑範圍為各處有期徒刑十月；定
    應執行之刑有期徒刑四年。不另宣告強制工作。經查前述協
    商合意並無刑事訴訟法第四百五十五條之四第一項所列情形
    之一，檢察官聲請改依協商程序而為判決，本院爰不經言詞
    辯論，於協商合意範圍內為協商判決，合予敘明。
四、應適用之法條：刑事訴訟法第四百五十五條之四第二項、第
    四百五十五條之八，刑法第三百二十條第一項、第三百二十
    五條第一項、第三項、第二百七十七條第一項、第五十五條
    、第三十八條第一項第二款、第五十一條第五款。
五、附記事項：
  (一)被告所為如附表一編號五，分別係犯刑法第三百二十五條第
    一項之搶奪罪、第二百七十七條第一項之傷害罪，係以一行
    為觸犯該二罪，為想像競合犯，應依刑法第五十五條之規定
    ，從一重之搶奪罪論處。
　(二)至偵查檢察官於起訴書另認被告年輕力壯，不思自食其力，
  　多次街頭搶奪引發嚴重治安危害，另聲請為強制工作之宣告
  　等語。惟公訴檢察官與被告於審判外協商時，已明示強調不
    另為強制工作之宣告，且經本院審酌：
  １按有犯罪之習慣或因遊蕩或懶惰成習而犯罪者，於刑之執行
    前，令入勞動場所，強制工作。十八歲以上之竊盜犯、贓物
    犯，有犯罪之習慣者，得於刑之執行前，令入勞動場所強制
    工作。刑法第九十條第一項、竊盜犯贓物犯保安處分條例第
    三條第一項分別定有明文。立法上於保安處分中設立強制工
    作種類之目的，旨在對嚴重職業性犯罪及欠缺正確工作觀念
    或無正常工作因而犯罪者，強制其從事勞動，學習一技之長
    及正確之謀生觀念，使其日後重返社會，能適應社會生活。
    次按保安處分係對受處分人將來之危險性所為之處置，以達
    教化與治療之目的，為刑罰之補充制度。我國現行刑法採刑
    罰與保安處分之雙軌制，要在維持行為責任之刑罰原則下，
    為強化其協助行為人再社會化之功能，以及改善行為人潛在
    之危險性格，期能達成根治犯罪原因、預防犯罪之特別目的
    。保安處分之措施亦含社會隔離、拘束身體自由之性質，其
    限制人民之權利，實與刑罰同，本諸法治國家保障人權之原
    理及刑法之保護作用，其法律規定之內容，及法院於適用該
    法條，決定應否將具前述危險性格之行為人交付強制工作時
    ，應受比例原則之規範，使保安處分之宣告，與行為人所為
    行為之嚴重性、行為人所表現之危險性，及對於行為人未來
    行為之期待性相當。司法院大法官議決釋字第四七一號解釋
    理由書意旨亦有明文。是對被告是否為強制工作之宣告，應
    審酌本案及被告過去是否有犯罪習慣等情狀，斟酌憲法上比
    例原則，以其派生之適當性原則、必要性原則（又稱侵害最
    小原則）及相當性原則（又稱狹義比例原則）等三個有位階
    順序之原則為審查標準，始得貫徹現代法治國家保障人身自
    由之基本原則。
  ２查對本件被告，就強制工作之內容可使其習得某些技能言，
    雖尚難謂不適當。惟就必要性原則言，對於人身自由之處罰
    （包括保安處分如強制工作），如有多種手段可供適用時，
    應選擇對其侵害最小及可使其最易於回歸社會營正常生活者
    ，被告雖有多次搶奪行為，惟查被告前並無類似犯行之前案
    紀錄，有臺灣高等法院被告前案紀錄表一件附卷可證，亦無
    證據證明被告始終無業，尚難俱認被告有犯罪習慣或因遊蕩
    及懶惰成習而犯罪，不僅與竊盜犯贓物犯保安處分條例第三
    條第一項之規定不符，且尚難認非使其為強制工作外，已無
    其他方法使為處罰及教化，本院對被告所定應執行之長於強
    制工作三年之四年有期徒刑，並非不可達教化及預防之目的
    。最後，即使通過必要性原則之檢證，尚需考量對被告為強
    制工作之處罰程度與所欲達成目的之間，是否具合理適當之
    比例關係，查被告所犯多次搶奪行為，集中於兩日內為之，
    固屬暴力型之犯罪，而被告均係以所行竊之同台機車為行搶
    之用，足認被告臨時起意，尚難以兩日內之行為，遽謂被告
    有犯竊盜罪、搶奪罪之習慣，尚不須為特別預防目的之考量
    ，如於四年有期徒刑之上，另宣告強制工作三年，實質上係
    處以被告七年刑罰，與被告犯行相較，有違比例原則之虞。
    綜上所述，對本件被告除為有期徒刑之諭知外，如尚為強制
    工作三年之宣告，恐無法通過憲法比例原則之檢驗，是本院
    認對被告尚不宜為強制工作三年之宣告，認檢察官與被告合
    意不宣告強制工作三年之內容，本院認該合意為適當，均附
    此敘明。
六、本判決除有刑事訴訟法第四百五十五條之四第一項第一款、
    第二款、第四款、第六款、第七款所定情形之一，或違反同
    條第二項規定者外，不得上訴。
七、如不服本件判決，且有前述得上訴之事由者，得自收受判決
    送達之日起十日內，向本院提出上訴書狀，上訴於第二審法
    院。
本案經檢察官鍾雅蘭到庭執行職務。
中    華    民    國    96    年    3    月    28     日
                            臺灣桃園地方法院刑事第六庭
                                法  官  錢　建　榮
以上正本證明與原本無異。
如不服本判決，應於判決送達後10日內向本院提出上訴狀（應附
繕本），上訴於臺灣高等法院。
  　　　　　　　　　　　　　　　書記官　劉  寶  霞
中　　華　　民　　國　　96　　年　　4 　　月　　3 　　日
附論罪科刑依據之法條：
【附表一】被告丙○○搶奪既、未遂等犯行一覽表
 ┌──┬────┬─────┬───┬──────┬───────┐
 │編號│犯罪時間│犯罪地點  │被害人│ 犯罪手法   │搶得財物/備註 │
 ├──┼────┼─────┼───┼──────┼───────┤
 │一  │96年2月2│桃園縣龍潭│己○○│騎乘竊得之  │未搶得財物（此│
 │    │日上午6 │鄉○○路與│      │ISS- 481號機│部分犯行未遂）│
 │    │時45分許│華南路1段 │      │車，利用被害│；被害人遭拉扯│
 │    │        │路口      │      │人不注意之機│而摔倒，右側髖│
 │    │        │          │      │會，自後方搶│部及右膝處挫傷│
 │    │        │          │      │取手提包。  │及擦傷 (未據告│
 │    │        │          │      │            │訴)           │
 ├──┼────┼─────┼───┼──────┼───────┤
 │二  │同月2日 │桃園縣龍潭│乙○○│騎乘竊得之  │搶得手提包內有│
 │    │上午7時5│鄉○○路與│      │ISS-481號機 │殘障手冊、健保│
 │    │分許    │北龍路口  │      │車，利用被害│卡3張、郵局及 │
 │    │        │          │      │人不注意之機│第一銀行提款卡│
 │    │        │          │      │會，自後方搶│各1 張、中國信│
 │    │        │          │      │取掛於肩部之│託及台新銀行信│
 │    │        │          │      │手提包。    │用卡各1張合作 │
 │    │        │          │      │            │金庫存摺乙本及│
 │    │        │          │      │            │現金新台幣 (下│
 │    │        │          │      │            │同)1200 元    │
 ├──┼────┼─────┼───┼──────┼───────┤
 │三  │同月2日 │桃園縣龍潭│庚○○│騎乘竊得之  │搶得被害人身分│
 │    │晚上8時 │鄉○○路88│      │ISS-481號機 │證、駕照、行照│
 │    │40 分許 │號前      │      │車，利用被害│、國泰世華銀行│
 │    │        │          │      │人不注意之機│及遠東商銀信用│
 │    │        │          │      │會，自後方搶│卡各1張、現金1│
 │    │        │          │      │取皮包。    │千元及住處鑰匙│
 │    │        │          │      │            │乙串          │
 ├──┼────┼─────┼───┼──────┼───────┤
 │四  │同月3日 │桃園縣龍潭│丁○○│騎乘竊得之  │搶得住家及汽車│
 │    │中午12時│鄉○○路18│      │ISS-481號機 │鑰匙、現金2千 │
 │    │45分許  │5號前     │      │車，利用被害│元、台灣企銀、│
 │    │        │          │      │人不注意之機│郵局及安泰銀行│
 │    │        │          │      │會，自後方搶│金融卡各1張、 │
 │    │        │          │      │取手提包及手│新竹商銀信用卡│
 │    │        │          │      │提袋。      │1張           │
 ├──┼────┼─────┼───┼──────┼───────┤
 │五  │同月3日 │桃園縣龍潭│甲○○│騎乘竊得之  │搶得被害人及其│
 │    │下午2時 │鄉○○路43│      │ISS-481號機 │配偶身分證及健│
 │    │20分許  │號前      │      │車，利用被害│保卡各1 張、聯│
 │    │        │          │      │人不注意之機│邦銀行及郵局金│
 │    │        │          │      │會，自後方搶│融卡各1張、殘 │
 │    │        │          │      │取手提包。  │障手冊及汽、機│
 │    │        │          │      │            │車駕照各1張； │
 │    │        │          │      │            │被害人左肩、肘│
 │    │        │          │      │            │、腕部拉傷及手│
 │    │        │          │      │            │掌瘀血。      │
 └──┴────┴─────┴───┴──────┴───────┘
【附表二】
┌──┬───────┬────────────────┬────┐
│編號│　事　　　實  │    所　犯　法　條              │宣告刑  │
├──┼───────┼────────────────┼────┤
│ 一 │如事實欄一竊盜│刑法第三百二十條第一項。意圖為自│四月    │
│    │部分之犯行    │己不法之所有，而竊取他人之動產  │        │
├──┼───────┼────────────────┼────┤
│ 二 │如附表一編號一│刑法第三百二十五條第三項、第一項│八月    │
│    │之犯行        │。意圖為自己不法之所有，而搶奪他│        │
│    │              │人之動產，未遂。                │        │
├──┼───────┼────────────────┼────┤
│ 三 │如附表一編號二│刑法第三百二十五條第一項。意圖為│十月    │
│    │之犯行        │自己不法之所有，而搶奪他人之動產│        │
│    │              │。                              │        │
├──┼───────┼────────────────┼────┤
│ 四 │如附表一編號三│刑法第三百二十五條第一項。意圖為│十月    │
│    │之犯行        │自己不法之所有，而搶奪他人之動產│        │
│    │              │。                              │        │
├──┼───────┼────────────────┼────┤
│ 五 │如附表一編號四│刑法第三百二十五條第一項。意圖為│十月    │
│    │之犯行        │自己不法之所有，而搶奪他人之動產│        │
│    │              │。                              │        │
├──┼───────┼────────────────┼────┤
│ 六 │如附表一編號五│刑法第三百二十五條第一項。意圖為│十月    │
│    │之犯行        │自己不法之所有，而搶奪他人之動產│        │
│    │              │。                              │        │
└──┴───────┴────────────────┴────┘
